最　高　行　政　法　院　裁　定　　　　　　　　　　九十一年度裁字第三五二號
　　抗　告　人　丙○○○
　　　　　　　　乙○○
　　　　　　　　丁○○
　　　　　　　　甲○○
右抗告人因與相對人南投縣竹山地政事務所間分割登記事件，對於中華民國八十九年
十二月六日臺中高等行政法院八十九年度訴字第五二八號裁定提起抗告，本院裁定如
左︰
　　主  文
抗告駁回。
抗告訴訟費用由抗告人負擔。
　　理  由
一、本件抗告意旨略謂：抗告人於七十二年七月二十六日申請相對人複測抗告人所有
    坐落南投縣竹山鎮○○○段一○四之二二地號土地之界址，發現六十二年間分割
    地籍圖繪製錯誤，相對人不予更正，擅自分割抗告人買受之土地，新增同所第一
    ○四之三六號土地，違法登記為土地出賣人石炳煌所有。抗告人於八十四年十二
    月五日向相對人申請更正所有權歸屬，相對人雖於八十六年間連續召開協調會，
    仍未更正，提起訴願，遭不受理駁回，因此起訴請求，原法院裁定駁回，不予受
    理，使抗告人求取改正相對人之錯誤而不能，實漠視人民權益等語。
二、原裁定以：據抗告人所述，抗告人不服之標的似為﹕「六十二年之分割地籍圖」
    及「申請更正案」，惟就該二案，抗告人遲至八十九年六月二十六日始向南投縣
    政府提起訴願，有其信封貼附掛號函件收據乙紙附訴願卷內可稽，顯已逾三十日
    之法定訴願期限。除此之外，抗告人提起訴願未另指明不服其他處分，經受理訴
    願機關以八十九年七月六日（八九）投府法救字第八九一○三一八九號函請抗告
    人於文到二十日內補正說明，抗告人逾期未補正。訴願決定乃以訴願已逾法定不
    變期間，不予受理，經核並無不合。抗告人復對之提起行政訴訟，顯非合法，因
    而駁回抗告人之訴。
三、經查抗告人係於八十九年六月二十七日提起訴願，依當時施行之訴願法第一條規
    定，以有行政處分之存在為必要，抗告人應表明其所不服之行政處分為何者。但
    依同法第二條第二項規定，中央或地方機關對於人民依法聲請之案件，於法定期
    限內應作為而不作為，致損害人民之權利或利益者，視同行政處分。抗告人於訴
    願書已經說明於七十二年間，發現相對人所為地籍圖面分割線位置繪製錯誤，致
    與實際土地界線不符，當時相對人所屬複測人員陳稱當自為更正，詎一直不作更
    正。抗告人於八十四年十二月五日向相對人申請更正所有權歸屬，相對人自八十
    四年至八十六年間，先後三次召開協調會，均無結果，久懸不決，無奈提起訴願
    等情甚詳，明確指出係對於相對人就其申請案件不作為之擬制行政處分提起訴願
    。此種訴願期間，依同法第九條第二項規定，自相對人應作為之法定期限經過後
    滿十日之次日起三十日。本件自抗告人申請相對人更正日起，至抗告人提起訴願
    日止，歷時四年有半，相對人應作為之法定期限早已經過後滿十日又逾三十日訴
    願期間，應認抗告人之訴願逾期不合法。訴願決定理由認為據抗告人所述，抗告
    人不服之標的似為﹕「六十二年之分割地籍圖」及「申請更正案」，並認為抗告
    人未依通知補正不服某年月日之何種處分云云，顯未查抗告人不服者為擬制行政
    處分，容有未洽，惟結論亦認訴願逾期而駁回，尚無不合。又抗告人起訴雖載明
    提起撤銷訴訟，惟就其內容，亦重複訴願書所述申請更正，遲未獲決，損害其權
    益之情形，因此起訴請求判決等語，無非在請求判命相對人為更正錯誤之行政處
    分，核屬行政訴訟法第五條第一項所定之怠為處分之訴，以經合法之訴願為要件
    ，既未經合法之訴願程序，其訴即不備其他要件，並無從補正而應予駁回。原裁
    定理由尚有未洽，結論既無不合，抗告仍難認為有理由，應予駁回。至於抗告人
    如確有請求相對人更正之權利，重為聲請，被拒絕或不獲作為，經合法訴願後提
    起拒絕申請或怠為處分之訴，為別一問題。附予敘明。
四、據上論結，本件抗告為無理由，爰依行政訴訟法第二百七十二條、第一百零四條
    、民事訴訟法第四百九十二條第一項、第九十五條、第七十八條、第八十五條第
    一項前段，裁定如主文。
中　　華　　民　　國　　九十一　　　年　　　四　　　　月　　二十六　　　日
                    最 高 行 政 法 院  第 一 庭
                                審 判 長 法  官　　　黃　綠　星
                                         法  官      黃  合  文
                                         法  官　　　蔡　進　田
                                         法  官　　　黃　璽　君
                                         法  官　　　廖　宏　明
右  正  本  證  明  與  原  本  無  異
　　　　　　　　　　　　　　　　　　　　 法院書記官　邱  彰  德
中　　華　　民　　國　　九十一　　　年　　　四　　　　月　　二十六　　　日
